臺灣臺中地方法院刑事判決　　　　　　　 96年度易字第980號
公　訴　人　臺灣臺中地方法院檢察署檢察官
被　　　告　乙○○
上列被告因詐欺案件，經檢察官提起公訴（九十五年度偵字第二
二四九二號），被告於準備程序就被訴事實為有罪之陳述，本院
合議庭裁定由受命法官獨任進行簡式審判程序，並予判決如下：
    主    文
乙○○幫助意圖為自己不法之所有，以詐術使人將本人之物交付
，處有期徒刑月，如易科罰金，以新臺幣壹仟元折算壹日。緩
刑貳年。
    犯罪事實
一、乙○○前未曾因故意犯罪受有期徒刑以上刑之宣告，其明知
    個人在金融機構帳戶之存摺及提款卡係供自己使用之重要理
    財工具，關係個人財產、信用之表徵，且可預見存摺、提款
    卡、開戶印章及其密碼如交予他人使用，而未加以闡明正常
    用途，極易被利用為與財產有關之犯罪工具，竟仍不顧他人
    可能遭受財產上損害之危險，而基於縱若其金融機構之帳戶
    被利用作為詐欺取財之用，亦不違背其本意之幫助犯意，先
    於民國九十五年七月二十四日，至臺中市○○路郵局（局號
    0000000號）為其先前於八十年八月十三日在該郵局
    以本人名義所開立之帳號0000000號活期儲蓄存款帳
    戶辦理電話語音查詢服務。乙○○於前揭手續均辦妥後，旋
    於九十五年七月二十五日某時，在臺中市○○○路與大墩路
    路口之便利商店前，以委請代為申辦貸款之名，將上開郵局
    帳戶之存摺、晶片金融卡、開戶印章及密碼資料均交付予真
    實姓名、年籍均不詳之成年男子。該名成年男子於取得乙○
    ○所提供之前揭郵局帳戶資料後，即與共組詐欺集團之其他
    成員，共同基於意圖為自己不法所有之犯意聯絡，僭充係香
    港賽馬協會之人員，撥打電話向高雄縣鳳山市之丙○○佯稱
    ：為打擊六合彩之地下組頭，可代為簽注六合彩云云，使丙
    ○○不疑有詐而陷於錯誤，先後於九十五年八月十四日及同
    年月二十四日，各依對方指示將所有之新臺幣（下同）六萬
    五千元與十三萬五千元均存入乙○○所開設之上開郵局帳戶
    內，未幾，即由前述詐欺集團成員持乙○○所提供之晶片金
    融卡與密碼資料，將丙○○遭詐騙所匯入之款項六萬五千元
    提領一空，至其所匯入之十三萬五千元，則因該帳戶嗣經列
    為警示帳戶之緣故，而未被詐欺集團成員領取。嗣因丙○○
    發覺有異，乃知受騙而報警處理，始由員警查悉上情。
二、案經丙○○訴由臺中市警察局第四分局報請臺灣臺中地方法
    院檢察署檢察官偵查起訴。
    理    由
一、訊據被告乙○○坦認確有於上揭時地，將前開其所開立臺中
    市○○路郵局帳戶之存摺、晶片金融卡、開戶印章及密碼資
    料，均提供予真實姓名、年籍均不詳之成年男子所屬詐欺集
    團成員使用之事實，且該成年男子所屬詐欺集團成員所為之
    前述詐欺犯行，亦據被害人丙○○於警詢中指述綦詳（見警
    卷第五頁至第六頁），並有被告所設立上開郵局帳戶之郵政
    存簿儲金立帳申請書、郵政存簿儲金儲戶申請變更帳戶事項
    申請書、客戶歷史交易清單等文件（均影本）在卷可參（見
    核交字卷第七頁至第八頁，本院卷第一一頁）。又按刑法上
    之故意，分直接故意（確定故意）與間接故意（不確定故意
    ），「行為人對於構成犯罪之事實，明知並有意使其發生者
    」為直接故意，「行為人對於構成犯罪之事實，預見其發生
    而其發生並不違背其本意者」為間接故意；一般人至銀行開
    設帳戶並非難事，如非洗錢、犯罪等不法目的，依常情並無
    捨棄自己帳戶而迂迴收受他人帳戶使用之理，是被告對於該
    不詳姓名成年男子所屬詐欺集團成員可能將其帳戶資料用來
    作為詐欺等非法用途上，應有所預見，且不違背其本意，其
    竟仍提供帳戶資料予該名成年男子所屬詐欺集團成員使用，
    足見該名成年男子所屬詐欺集團成員將被告帳戶資料用來作
    為詐欺取財之用，為被告所容認及允許。另查銀行帳戶可供
    款項之存匯、提領，係一般人均可輕易申請開設，並無任何
    資格條件之限制，且金融存款帳戶，事關存戶個人財產權益
    之保障，其與存戶印鑑章、提款卡結合，專屬性、私密性更
    形提高；除非本人或與本人具密切關係之人，難認有何理由
    可自由流通使用該存摺、印章；一般人亦均有應妥為保管存
    摺及提款卡，以防止存摺及提款卡被他人冒用之認識，縱有
    特殊情況偶有將存摺、提款卡交付他人之需，亦必深入瞭解
    其用途後始行提供使用，實乃吾人日常生活經驗與事理；且
    存摺、印章及提款卡等有關個人財產、身分之物品，如淪落
    不明人士手中，極易被利用為與財產犯罪有關之犯罪工具；
    而與他人於身分上不具密切關係之人，竟要求他人提供帳戶
    資料以為使用，此等行為，客觀上已屬可疑，且顯係供為某
    非正當資金進出使用，而隱瞞其流程及行為人身分曝光之不
    法意圖亦可預見；若此之社會現實，恆係一般人本於日常生
    活經驗即可體察，本件被告對此自亦難諉為不知，是被告提
    供其所開設前揭郵局帳戶資料時，應有幫助他人犯詐欺取財
    罪之不確定故意，堪可認定。綜此，本件事證至臻明確，被
    告幫助詐欺犯行洵堪認定。
二、查前開真實姓名、年籍均不詳之成年男子所屬詐欺集團成員
    ，基於意圖為自己不法所有之犯意聯絡，以上述之方式撥打
    電話予被害人丙○○行騙，並致使被害人陷於錯誤，因而交
    付本人之財物，則該名成年男子所屬詐欺集團成員所為，應
    係犯刑法第三百三十九條第一項之詐欺取財罪。而被告提供
    其所開設前揭郵局帳戶之存摺、晶片提款卡、開戶印章及密
    碼資料予不詳姓名成年男子所屬詐欺集團成員，以為詐欺取
    財所用，係基於幫助他人詐欺取財之不確定故意，且所為屬
    詐欺取財罪構成要件以外之行為，核其所為則係犯刑法第三
    十條第一項、第三百三十九條第一項之幫助詐欺取財罪。被
    告幫助該不詳姓名之成年男子所屬詐欺集團成員實行詐欺取
    財之犯罪行為，為幫助犯，應依刑法第三十條第二項之規定
    減輕其刑。
三、爰審酌被告乙○○之素行，其明知所提供之帳戶資料將有可
    能遭人供作詐欺取財之工具，竟執意將其所有之帳戶資料提
    供予不法份子使用，非惟幫助詐騙者遂行詐財目的，同時使
    詐欺者得以隱匿其真實身分，減少遭查獲之風險，愈使其肆
    無忌憚，助長犯罪之猖獗，破壞社會秩序甚鉅，且本件被害
    人丙○○因遭詐騙而匯入被告所開設前述帳戶內之金額合計
    高達二十萬元，惟衡酌被告於本件僅提供帳戶存摺、提款卡
    、開戶印章及密碼資料予不法犯罪集團成員使用，並非犯罪
    集團之核心分子，且其於犯後終能坦認犯行，尚見其悔悟之
    意，犯罪後態度良好等一切情狀，量處如主文所示之刑，並
    諭知易科罰金之折算標準。末查，被告前未曾因故意犯罪受
    有期徒刑以上刑之宣告，有其臺灣高等法院被告前案紀錄表
    在卷可憑，其因一時失慮，致為本件犯行，犯後已供認犯罪
    無隱，被告經此偵審程序與科刑之教訓，當能知所警惕而信
    無再犯之虞，本院因認對其所宣告之刑，應以暫不執行為適
    當，爰併諭知被告緩刑二年，以勵自新。
四、至被告乙○○所提供予該真實姓名、年籍均不詳成年男子之
    前開郵局帳戶之存摺、晶片金融卡與開戶印章，雖係被告所
    有並供違犯本件幫助詐欺取財犯罪所用之物，但既未據扣案
    ，又無證據證明該等物件仍屬存在，為免滋生日後執行困難
    ，爰不併予諭知沒收。另被告本件犯罪之型態為幫助他人詐
    欺取財，因詐欺取財之正犯是否屬於共同正犯，與被告應成
    立之罪名、刑責均無涉，為免累贅，爰不於主文欄諭知被告
    幫助「共同」詐欺取財，均附此敘明。
據上論斷，依刑事訴訟法第二百七十三條之一第一項、第二百九
十九條第一項前段，刑法第三十條第一項前段、第二項、第三百
三十九條第一項、第四十一條第一項前段、第七十四條第一項第
一款，刑法施行法第一條之一第一項、第二項前段，判決如主文
。
本案經檢察官甲○○到庭執行職務。
中　　華　　民　　國　　96　　年　　3 　　月　　29　　日
                  刑事第一庭  法  官  陳思成
上正本證明與原本無異。
如不服本判決，應於送達後十日內向本院提出上訴狀（須附繕本
），上訴於臺灣高等法院臺中分院。
                              書記官  王嘉麒
中　　華　　民　　國　　96　　年　　3 　　月　　29　　日
附錄論罪科刑法條
刑法第三百三十九條第一項
意圖為自己或第三人不法之所有，以詐術使人將本人或第三人之
物交付者，處五年以下有期徒刑、拘役或科或併科一千元以下罰
金。
